【裁判字號】    97,交聲,1329
【裁判日期】    970521
【裁判案由】    違反道路交通管理處罰條例聲明異議
【裁判全文】
臺灣臺北地方法院交通事件裁定        97年度交聲字第1329號
原處分機關  臺北市交通事件裁決所
受  處分人
即  異議人  甲○○
                    號5樓
上列受處分人因違反道路交通管理處罰條例案件，對於臺北市交
通事件裁決所民國97年4月280日所為北市裁二字第裁22-AW00000
00號之裁決書（原舉發案號：北市警交大字第AW0000000 號）聲
明異議，本院裁定如下：
    主  文
異議駁回。
    理  由
一、聲明異議意旨略以：異議人即受處分人甲○○駕駛車牌號碼
    BV─9945汽車於96年10月30日早上9 時54分，在臺北市○○
    路○段南往北至石牌路口為多線車道，其外2 車道佈設為往
    石牌路專用車道，外3車道佈設為「機車專用道」，內側1、
    2、3車道佈設為汽車專用車道，惟異議人駕駛上開汽車，途
    經該路口，由於大型公共汽車不斷靠近伊車，且該公共汽車
    有閃燈，伊為避免己車與公共汽車擦撞，伊乃駕車靠右換車
    道時，伊車有部分車身短暫駛入上開之外3 車道佈設為「機
    車專用道」內，爰於情理考量對原處分不服，依法聲明異議
    ，請求依法撤銷原處分云云。
二、原處分機關以：異議人即受處分人於上揭時地，駕駛汽車駛
    入上開之外3 車道佈設為「機車專用道」內，經警舉發「汽
    車行駛機車專用道」違規。嗣受處分人於97年4月28日收受
    裁決處分書，並於同日向臺北市交通事件裁決所提出交通違
    規案件陳述書，原處分機關函請舉發單位調查結果，仍認受
    處分人有上開違規行為，乃依道路交通管理處罰條例第45條
    第4款、第63條第1項第1 款及違反道路交通管理事件統一裁
    罰基準及處理細則所訂之違反道路交通管理事件統一裁罰基
    準表之規定，於97年4月280日所為北市裁二字第裁22-AW000
    0000號之裁決書受處分人900元罰鍰，並記違規點數1點等語
    。
三、按汽車駕駛人，爭道行駛而在多車道不依規定駕車者，處新
    台幣（下同）600元以上1800元以下罰鍰，並記違規點數1點
    ，道路交通管理處罰條例第45條第4款、第63條第1項第1 款
    分別定有明文。又按機車優先車道標線，用以指示機器腳踏
    車優先行駛之車道，其他車種除起步、準備停車、臨時停車
    或轉向外，不得橫跨或占用行駛，道路交通標誌標線號誌設
    置規則第174條之1第1項亦有明文。再按，按行為人有違反
    道路交通管理處罰條例所指之情形者，應填製舉發違反道路
    交通管理事件通知單，並於被通知人欄予以勾記，若係當場
    舉發者，應填記駕駛人或行為人姓名、性別、出生年月日、
    地址、身分證統一編號及車主姓名、地址、車牌號碼、車輛
    種類。被查獲之駕駛人或行為人為受處分人時，應於填記通
    知單後將通知聯交付該駕駛人或行為人簽名或蓋章收受之；
    拒絕簽章者，仍應將通知聯交付該駕駛人或行為人收受，並
    記明其事由及交付之時間；拒絕收受者，應告知其應到案時
    間及處所，並記明事由與告知事項，視為已收受，違反道路
    交通管理事件統一裁罰標準及處理細則第11條第1項第4款規
    定甚明。
四、經查：
(一)本件異議人即受處分人駕駛上開汽車於96年10月30日早上9
    時54分，在臺北市○○路○段南往北至石牌路口為多線車道
    ，其外2車道佈設為往石牌路專用車道，外3車道佈設為「機
    車專用道」，內側1、2、3 車道佈設為汽車專用車道，惟異
    議人駕駛上開汽車，途經該路口，伊車有部分車身駛入上開
    之外3車道佈設為「機車專用道」內之違規事實，業據異議
    人即受處分人於聲明異議狀內自承綦詳，與臺北市政府警察
    局北投分局97年3 月28日函示內容相符，並有受處分人駕車
    駛入上開之外3車道佈設為「機車專用道」內之違規照片1張
    在卷可稽，顯見受處分人確有於上揭時地行駛在機車專用道
    之事實，應堪認定。
(二)按依道路交通標誌標線號誌設置規則第174條之1第1項明定
    ：「機車優先車道標線，用以指示機器腳踏車優先行駛之車
    道，其他車種除起步、準備停車、臨時停車或轉向外，不得
    橫跨或占用行駛。」，易言之，機車以外其他車種，於多車
    道行駛時，如無前揭所指因起步、準備停車、臨時停車或轉
    向等原因而任意橫跨或占用機車優先車道者，自屬在多車道
    不依規定駕車之違規行為。是異議人即受處分人係因交通擁
    擠而行駛於機車專用道，並非前揭道路交通標誌標線號誌設
    置規則第174條之1第1 項明定「起步、準備停車、臨時停車
    、轉向。」等四種例外事由，況受處分人為避免己車與公共
    汽車擦撞，伊乃駕車靠右換車道時，伊車有部分車身短暫駛
    入上開之外3 車道佈設為「機車專用道」內之交通擁擠不得
    已行駛機車專用道，並不得據以作為有違規權利之依據，是
    異議人之辯顯係推諉之詞，原處分機關之裁決合法，並無違
    誤。
(三)綜上所述，可知異議人所為上開所辯，難認可採，其於上揭
    時、地確有駕車行駛於機車專用道之違規事證，甚為明確。
    因此，異議人「爭道行駛而在多車道不依規定駕車」之違規
    ，依違反道路交通管理處罰條例第45條第4款、第63條第1項
    第1 款及違反道路交通管理事件統一裁罰基準及處理細則所
    訂之違反道路交通管理事件統一裁罰基準表之規定，處罰鍰
    900元，並記違規點數1點違規行為，並無違誤，洵堪認定。
五、綜上，本件異議人即受處分人有上揭違規行為，原處分機關
    依道路交通管理處罰條例第45條第4款、第63條第1項第1 款
    及違反道路交通管理事件統一裁罰基準及處理細則所訂之違
    反道路交通管理事件統一裁罰基準表之規定，裁處受處分人
    罰鍰900元，並記違規點數1點，核無違誤，本件受處分人之
    異議為無理由，自應將其異議駁回。
據上論斷，依道路交通案件處理辦法第19條，裁定如主文。
中    華    民    國    97  年  5     月      21      日
                    交通法庭法  官  施添寶
以上正本證明與原本無異。
如不服本裁定，應於送達後5日內，向本院提出抗告狀。
                            書記官  陳弘文
中    華    民    國    97  年  5     月      21      日


司法院資訊處製作；財團法人民間司法改革基金會備份。
